【裁判字號】    95,財管,24
【裁判日期】    950714
【裁判案由】    選任遺產管理人
【裁判全文】
臺灣基隆地方法院民事裁定              95年度財管字第24號
聲  請  人  臺北縣立仁愛之家
法定代理人  甲○○
上列聲請人聲請選任被繼承人張明志遺產管理人事件，本院裁定
如下：
    主  文
選任臺北縣立仁愛之家被繼承人張明志（男，民國十一年即一九
二二年六月十五日生，身分證統一編號：Ｚ000000000
，生前籍設：台北縣萬里鄉○○村○○路61號，於九十五年五月
六日死亡）之遺產管理人。
准對被繼承人張明志之繼承人為承認繼承之公示催告。
被繼承人張明志之繼承人，應自前項公示催告最後登載新聞紙之
日起，壹年貳月內承認繼承，上述期限屆滿，無繼承人承認繼承
時，被繼承人張明志之遺產，於清償債權並交付遺贈物後，如有
賸餘即歸屬國庫。
被繼承人張明志之大陸地區以外之繼承人，應自本公示催告最後
登載新聞紙之日起壹年貳月內承認繼承，上述期間屆滿無繼承人
承認繼承時，其遺產於清償債權，並交付遺贈物後如有賸餘，即
歸屬國庫。
被繼承人張明志之債權人及受遺贈人，應自本公示催告最後登載
新聞紙之日起壹年貳月內，報明債權及為願受遺贈與否之聲明，
如不於上述期間內為報明或聲明者，僅得就賸餘遺產行使其權利
。
聲請程序費用由被繼承人張明志之遺產負擔。
    理  由
一、聲請意旨略以：如主文第1項之被繼承人張明志為聲請人之
    院民，於95年即2006年5月6日因病死亡，經詳查其戶籍資料
    ，其在臺灣無子嗣可繼承，大陸親友資料則無法求證，被繼
    承人既生前由聲請人照護，又保管其死後之遺物，為其利害
    關係人，為此聲請選任由聲請人為被繼承人之遺產管理人，
    並依法為公示催告等語。
二、按繼承開始時，繼承人之有無不明，而無親屬會議或親屬會
    議未於一個月內選定遺產管理人者，利害關係人得聲請法院
    選任遺產管理人，並由法院依公示催告程序，定六個月以上
    之期限，公告繼承人，命其於期限內承認繼承；遺產管理人
    之職務，包括聲請法院依公示催告程序，限定一年以上之期
    間，公告被繼承人之債權人及受遺贈人，命其於該期間內報
    明債權及為願受遺贈與否之聲明，被繼承人之債權人及受遺
    贈人為管理人所已知者，應分別通知之。大陸地區人民繼承
    臺灣地區人民之遺產，應於繼承開始起三年內以書面向被繼
    承人住所地之法院為繼承之表示；逾期視為拋棄其繼承權。
    民法第1177條、第1178條、第1179條，臺灣地區與大陸地區
    人民關係條例第66條分別定有明文。
三、查聲請人主張前揭事實，業據其提出被繼承人張明志之死亡
    證明書、戶籍謄本、遺物清單、會議紀錄等為證，故聲請人
    以利害關係人之身分聲請選任被繼承人之遺產管理人，核無
    不合。又被繼承人有無繼承人不明，若於主文第3項所定期
    限屆滿，無繼承人承認繼承時，其遺產於清償債權並交付遺
    贈物後，如有賸餘，應歸屬國庫，本院審酌上開情事，並參
    酌遺產管理人之職務，並為保障債權人利益及期程序之公正
    、公信起見，認本件應由聲請人為被繼承人之遺產管理人，
    爰裁定如主文第1項所示，並依法為承認繼承、報明債權及
    為願受遺贈與否之聲明之公示催告。
四、依非訟事件法第157條，裁定如主文。
中    華    民    國    95    年    7     月    14    日
                  家事法庭法  官  李木貴
以上正本係照原本作成。
如對本裁定抗告，應於本裁定送達後10日內，向本院提出抗告狀
，並繳納抗告費新臺幣1000元。
中    華    民    國    95    年    7     月    14    日
                          書記官  林蔚菁


司法院資訊處製作；財團法人民間司法改革基金會備份。
